臺灣高等法院高雄分院刑事判決　　　　　九十一年度上訴字第一五七六號
　　上　訴　人
　　即　被　告　丙○○
　　選任辯護人　吳豐賓
　　上　訴　人
　　即　被　告　乙○○
　　共　　　同
　　選任辯護人　馮明雄
右上訴人等因違反森林法等案件，不服臺灣高雄甲方法院九十一年度訴字第二０六九
號中華民國九十一年八月二十六日第一審判決（起訴案號：臺灣高雄甲方法院檢察署
九十一年度偵字第九九七一號），提起上訴，本院判決如左：
      主      文
上訴駁回。
      事      實
一、丙○○曾於民國八十六年七月間，因傷害及違反槍砲彈藥刀械管制條例案件，經
    臺灣高等法院臺南分院及臺灣雲林甲方法院分別判處有期徒刑一年二月及四月確
    定，於八十七年十月二十八日執行完畢。猶不知悔改，竟與乙○○共同基於意圖
    為自己不法所有之概括犯意，結夥二人於九十一年四月十五日十四時三十分起，
    在高雄縣荖濃事業區第八林班雙鬼湖旁小木屋附近，未經許可持客觀上可供兇器
    使用之鏈鋸一具，連續竊取森林主產物紅檜樹瘤十一塊，及副產物鐵杉靈芝十二
    株、鐵杉靈芝切片一包重三公斤、青剛櫟靈芝（俗稱臭菇）十八株、凹葉嚴桃（
    俗稱山薯）一百五十粒，總價計新台幣（下同）七十七萬五千元，得手後，於同
    年四月二十二日十二時，為警於前開小木屋處當場查獲，並扣得前該森林主、副
    產物及鏈鋸一具。
二、案經高雄縣警察局六龜分局移送臺灣高雄甲方法院檢察署檢察官偵查起訴。
      理      由
一、本院調查時訊據被告丙○○、乙○○二人均矢口否認有竊取前揭森林主、副產物
    之犯行，被告丙○○、乙○○二人均辯稱：山薯、靈芝等副產品，係在甲上撿回
    來的，至紅檜樹瘤去時即在該處，並未竊取該紅檜樹瘤云云。惟查：
  (一)被告二人於上開時、甲被查獲森林主產物紅檜樹瘤十一塊，副產物鐵杉靈芝十二
    株、鐵杉靈芝切片一包重三公斤、青剛櫟靈芝（俗稱臭菇）十八株、凹葉嚴桃（
    俗稱山薯）一百五十粒，及在該小木屋內被取出鏈鋸一具之事實，業據至場查獲
    之屏東林區管理處六龜工作站技術士劉至上及警員蕭有華分別於警訊、偵查、原
    審及本院證述明確（見警卷第六頁、偵查卷第九頁背面、原審卷第二十頁、五十
    五至五十七頁），並有屏東林區管理處六龜工作站遺留木數量明細表、贓物認領
    收據、盜伐現場圖、查獲現場照片九張附於警卷足稽。又上開被竊取之主、副產
    物，被害價格共計七十七萬五千元，亦經證人劉至上於警訊中證述屬實（警卷第
    六頁背面），並有森林被害告訴書、森林主副產物被害價格定書、山價查定書、
    木材市價計算明細表等各一份附於警卷足憑。
(二)、證人劉至上於本院調查時證稱：「三月上旬，有一批屏東攝影協會的人，檢舉有
    人在那邊（指雙鬼湖旁）蓋小木屋及設神壇，破壞環境，要我們去取締，我們第
    一次去時，只有張政淇在那邊，我們去是要回復原狀，請他把神像搬下來，當時
    有五尊佛像，小木屋內有一些屏東科技大學留下紅外線照相機，可能是要拍野生
    動物的，我們沒動他，我們只把小木屋作簡單破壞，以可留供登山客急需避難時
    使用，當時並沒有看到扣案的那些副產品。後來我們陸續接到檢舉，說牛樟樹被
    盜伐，所以我們第二次去，這次去時只有他們二人（指被告二人），且發現那些
    副產品，而且在八十公尺左右，也有紅檜樹被新切割的痕跡，因第二次去時五尊
    佛像又被請回去，所以我們把小木屋徹底破壞，也把紅外線攝影機帶下來還給屏
    東科技大學，這次去的背包是被告他們的（指在現場之背包），不是屏東科技大
    學的」等語（見本院卷第五十七頁）；證人即警員蕭有華於本院調查時亦證稱：
    「到現場時，只丙○○、乙○○在現場，查扣的東西只有樹瘤在小木屋內，其他
    的（指鐵杉靈芝等副產物）是在小木屋外，當時他們說除樹瘤之外，其他的副產
    物都承認是他們採的」、「第一次上去是張政淇在那裡住，第二次上去是丙○○
    、乙○○在那裏住」等語（見本院卷第五十五、五十六頁）。而證人劉至上、蕭
    有華等人經民眾之檢舉，於九十一年三月二十六日前往高雄縣荖濃事業區第八林
    班雙鬼湖旁，發現有該小木屋，當時屋內有五尊佛像，並拆除該小木屋側邊；同
    年四月二十三日，劉至上、蕭有華等人復經檢舉，再度前往上開小木屋，發現該
    五尊佛像又在該小木屋內，且查獲上開主、副產物及鏈鋸一具等情，亦有前後兩
    次拆除該小木屋及查獲物品之照片二十三張附於本院卷第八十一至九十頁足考。
    又張政淇於九十年三月初，曾僱用柯碧崗等四人，以每人每日工資二千元之代價
    ，共五天之時間，幫忙扛東西至該小木屋，並修理該小木屋之漏水問題，當時張
    政淇之背包內置有鏈鋸一具，張政淇並使用該鏈鋸鋸倒甲之枯木，下山時該鏈鋸
    並未背下山，上山時總共有八男一女，其中有被告乙○○，下山時僅張政淇與一
    年青人留在山上等情，亦經證人柯碧崗於警訊及本院審時證述綦詳（見警訊筆錄
    附於偵查卷第十三頁，本院卷第五十八頁），證人張政淇於本院調查時亦承認於
    九十年三月間，以每日二千元，僱請工人至該小木屋修理漏水問題，當時並攜帶
    鏈鋸上山，九十一年三月間，林務局人員會同警方拆除該小木屋時，僅將五尊佛
    像帶下山，鏈鋸並未帶下山，同年四月間，乙○○到伊三甲門之道場借背包欲往
    該小木屋，伊請乙○○再將該五尊佛像帶往該小木屋，下山時再帶下來等語觀之
    （見本院卷第五十九頁），顯然在該小木屋所查獲之鏈鋸係被告乙○○與張政淇
    等人於九十年三月間，即僱請柯碧崗等人攜帶上山，迄九十一年三月二十六日，
    林務局人員會同警方至該小木屋拆除該違建時，因僅拆除側邊，至未發現該鏈鋸
    藏放位置，嗣被告丙○○、乙○○二人乃於同年四月十五日，再行前往該小木屋
    ，始有該鏈鋸可供使用；又林務局人員會同警方於九十一年三月二十六日拆除該
    小木屋側邊，迄同年四月十五日，被告二人同往該小木屋，相隔僅半月餘，且林
    務局人復於同年四月二十二日會同警方，再行查獲被告二人在該小木屋時，該小
    木屋已修復，而以該小木屋位於深山，無交通工具可前往，一般步行需二天時間
    ，始可抵達（業據柯碧崗於本院證述明確）之情況，一般人應不致主動將該小木
    屋修復，顯然係被告二人於同年四月十五日前往，予以修復使用，應可確定。
(三)、另林務局人員會同警方查獲時，該森林主產物即紅檜樹瘤放在該小木屋內，而副
    產物放置在該小木屋外，並據證人劉至上、蕭有華於本院供述明確（見同上筆錄
    ），且離該小木屋約八十公尺遠左右，也有紅檜樹被新切割的痕跡，不惟據證人
    劉至上證述綦詳，並有該紅檜樹被切割照片四張附於本院卷第八十五、八十六頁
    足憑。則該小木屋於第二次被查獲時僅有被告二人使用，林務局及警方人員於九
    十一年三月二十六日第一次至該小木屋取締時，尚無紅檜被切割之情形，至同年
    四月二十二日再行前往，即在該小木屋內查獲該紅檜樹瘤及於屋外查獲該鐵杉靈
    芝等副產物，且被告乙○○於張政淇於九十年三月間，僱工前往修理該小木屋漏
    水問題時，曾一同前往，並知悉當時攜有鏈鋸一具可供使用，足證該紅檜樹瘤，
    係被告二人於九十一年四月十五日上山後，使用藏放在該小木屋之鏈鋸所切割無
    疑，被告二人所辯：渠二人並未竊取該紅檜樹瘤云云，係屬卸責飾詞，均無足取
    。至鐵杉靈芝十二株、鐵杉靈芝切片一包重三公斤、青剛櫟靈芝（俗稱臭菇）十
    八株、凹葉嚴桃（俗稱山薯）一百五十粒等物，屬森林副產物，業據證人劉至上
    證述明確，且被告二人於警訊即供承為渠二人所採取（見警卷第二、五頁），並
    有贓物領據一份附於警卷十五頁足憑，而該森林副產物，價值有五千元之多，並
    非無經濟價值，且係生長在公有林甲之產物，非被告二人所有，被告二人即不得
    任意採取，辯護意旨稱：該副產物無甚價值，依一般登山習慣，就甲採食，無可
    責難，應無不法所有之意圖云云，亦無足取。又九十一年三月二十九日至四月二
    十三日間，雖尚有徐世飛等九人申請於同年四月六日至七日進入高雄縣茂林鄉荖
    濃事業區第八林班內，惟該批民眾逗留之時間僅二天一夜，且前往之甲點係屯子
    山，並非本次查獲前該森林主、副產物之大鬼湖，此亦有高雄縣警察局六龜分局
    九十一年六月二十五日六警保字第０九一０００三四九五號函所附之字第Ａ００
    ５３５４號山甲經常管制區入山許可證存根一紙在卷可佐，該批入山民眾與本件
    竊案無關，併此明。
(四)、至被告丙○○於原審提出九十一年七月二日之診斷證明書一份，以證明其罹患慢
    性肝炎，並於本院舉出證人林貴蘭以證明被告丙○○之身體狀況不可能前往竊取
    上開主副產物云云。且證人林貴蘭於本院調查時亦證稱：丙○○有肝病，且腎臟
    不好，會有水腫，手、腳的關節都不好，無法走很多路云云。惟警方查獲時被告
    丙○○亦在該小木屋現場，被告丙○○既能步行兩天前往該小木屋處，顯然被告
    行竊當時之體能狀況尚可，且共犯僅需有犯意聯絡，或行為之分擔即可，被告丙
    ○○該診斷證明書及證人林貴蘭上開證述，均不足以採為被告丙○○有利之認定
    。
(五)、綜上所述，被告丙○○、乙○○二人竊取該森林主、副產物之事證已臻明確，渠
    二人否認犯罪，均無足取，犯行堪以認定。
二、核被告丙○○、乙○○二人所為，均係犯森林法第五十二條第一項第四款前段之
    結夥二人竊取森林主、副產物罪。其二人有犯意之聯絡及行為之分擔，均為共同
    正犯。被告二人先後多次竊取森林主、副產物犯行，時間緊接，方法相同，觸犯
    構成要件相同之罪名，顯係基於概括犯意為之，應依連續犯之規定，以一罪論，
    並加重其刑。又被告丙○○前因殺人未遂及槍砲彈藥刀械管制條例案件，經法院
    各判處有期徒刑一年二月及四月確定，甫於八十七年十月二十八日執行完畢，有
    臺灣高等法院被告全國前案紀錄表可參，其受有期徒刑之執行完畢後，五年內再
    犯本件有期徒刑以上之罪，為累犯，應依刑法第四十七條規定加重其刑，並遞加
    重其刑。
三、原審因認被告犯上述之罪，而適用森林法第五十二條第一項第四款前段，刑法十
    一條前段、第二十八條、第五十六條、第四十七條、第四十二條第三項，罰金罰
    鍰提高標準條例第二條之規定，並審酌被告二人嚴重破壞國家森林資源，及事後
    藉詞至警局陳情稱承辦員警食用渠等二人之食物，圖轉移本案偵查重心及斲傷承
    辦員警執法決心，此有前該六龜分局偵查員蕭有華職務報告書附卷可憑，惟念被
    告二人年歲已高等一切情狀，分別量處被告丙○○有期徒刑壹年，被告乙○○有
    期徒刑拾月，並均依法併科該贓額三倍之罰金即銀元七十七萬五千元（贓額為新
    台幣七十七萬五千元），並就罰金部分均諭知如易服勞役，以罰金總額與六個月
    之日數比例折算。且說明扣案之鐮鋸一具，非為被告所有，依法不得宣告沒收。
    其認事用法，並無不合，量刑亦屬適當，被告二人上訴意旨均否認犯罪，指摘原
    判決不當，為無理由，均應予駁回。
四、被告二人經合法傳喚，無正當理由不到庭，爰不待其陳述，逕行判決。
據上論斷，應依刑事訴訟法第三百六十八條、第三百七十一條，判決如主文。
本案經檢察官劉文水到庭執行職務。
中    華    民    國     九十一     年      十一      月      二十九    日
                              臺灣高等法院高雄分院刑事第六庭
                                  審判長法官  王憲義
                                        法官  范惠瑩
                                        法官  張意聰
右正本證明與原本無異。
如不服本判決應於收受本判決後十日內向本院提出上訴書狀，其未述上訴理由者，
並得於提起上訴後十日內向本院補提理由書狀（均須按他造當事人之人數附繕本)「
切勿逕送上級法院」。
                                      書記官  許信宗
中    華    民    國     九十一     年      十二      月        四      日
附錄：本判決論罪科刑法條：
森林法第五十二條
竊取森林主、副產物而有左列情形之一者，處六月以上五年以下有期徒刑，併科贓額
二倍以上五倍以下罰金：
一、於保安林犯之者。
二、依機關之委託或其他契約，有保護森林義務之人犯之者。
三、於行使林產物採取權時犯之者。
四、結夥二人以上或僱使他人犯之者。
五、以贓物為原料，製造木炭、松節油、其他物品或培植菇類者。
六、為搬運贓物，使用牲口、船舶、車輛，或有搬運造材之設備者。
七、採掘、毀損、燒燬成隱蔽根株，以圖罪跡之湮滅者。
八、以贓物燃料，使用於礦物之採取，精製石灰、磚、瓦或其他物品之製造者。
前項未遂犯罰之。
第一項第五款所製物品，以贓物論，並沒收之。
                                                               ＱＡ
